【裁判字號】    97,簡上,24
【裁判日期】    970822
【裁判案由】    給付票款
【裁判全文】
臺灣臺中地方法院民事判決            97年度簡上字第24號
上  訴  人  利通開發股份有限公司
法定代理人  甲○○
訴訟代理人  乙○○
            戊○○
            劉正穆律師
            徐宏澤律師
被上訴人    丁○○
訴訟代理人  楊盤江律師
上列當事人間請求給付票款事件，上訴人對於民國96年11月30
日本院臺中簡易庭95年度中簡字第7114號第一審判決提起上訴，
本院於民國97年8月1日言詞辯論終結，判決如下：
    主    文
上訴駁回。
第二審訴訟費用由上訴人負擔。
    事實及理由
壹、上訴聲明：
  一、上訴人方面：
    (一)原判決不利上訴人部分廢棄。
    (二)前項廢棄部分，被上訴人應給付上訴人新臺幣（下同）
      687,754元，及自民國（下同）94年8月2日起至清償日止
      ，按年利率百分之六計算之利息。
  二、被上訴人方面：上訴駁回。
貳、本事件經本院審理結果，認原審判決之結果，經核於法要無
    不合，應予維持，茲引用原判決記載之事實及理由（如附件
    ）。
參、上訴人於本院審理時另補充略以：
  一、本件所謂預付款項應係訴外人丙○○（下以姓名稱之）於
      任職上訴人業務經理期間擅以自己名義而與被上訴人私相
      磋訂之買賣方式，上訴人與被上訴人所經營信之友公司間
      向來之交易模式僅有事後付款一種，況被上訴人於他案件
      中亦稱丙○○個人應將預付而未出貨之被覆銅管交付信之
      友公司使用，詎原審仍為不利上訴人之事實認定︰
    (一)被上訴人於原審歷次書狀中，均稱其與上訴人間透過丙○
      ○之『經手』而成立預付貨款之買賣云云，然查此種預付
      型買賣，顯與實情不符。且查被上訴人一再改稱「事後付
      款」之範疇，益證被上訴人臨訟編詞強將虛擬之買賣型態
      施加於上訴人身上，此觀以被上訴人初堅稱並無「事後付
      款」，嗣遭上訴人舉證質疑後，乃改稱被覆銅管均屬事前
      付款，至紅銅管及銅配件方屬事後付款。其後更稱被覆銅
      管報價單（明顯採事後付款）洵屬單一事件，且稱該公司
      與上訴人間之被覆銅管交易均採事前付款，向無例外等語
      ，前揭話語猶言在耳之時，豈料被上訴人於原審後階段庭
      訊時再次推翻先前主張，而稱舊冷媒之被覆銅管是事前付
      款，至新冷媒之被覆銅管則屬事後付款，是核諸被上訴人
      歷次關於被覆銅管之付款主張有如月象盈虧般，初一十五
      不一樣。復況本件果依被上訴人主張，上訴人明知且同意
      丙○○以預付方式銷售被覆銅管，則兩造間應係按月結算
      每次出貨後之剩餘存貨數量，焉有由上訴人於每月出貨後
      ，再向被上訴人另行請款之理，而被上訴人又何需依上訴
      人請款之內容再行給付貨款。
    (二)被上訴人於他案件中亦稱信之友公司於丙○○尚任職於上
      訴人公司期間（按丙○○於94年8月初離職），即與丙○
      ○私下有商業往來，而丙○○與信之友公司間關於預收貨
      款未出貨部分，被上訴人同意由丙○○另外籌組善斌公司
      負責出貨。況查被上訴人與丙○○私相交易之過程中，亦
      存有企圖阻礙上訴人發覺丙○○不法情事之舉措，更足採
      信被上訴人明知預收款項係丙○○個人行為，猶仍矇蔽上
      訴人以求私下盡與李君交易藉以謀取暴利。所述上情，徵
      之譯文內容：『水︰去年，93年，發生了這件事，我們也
      要叫公司小姐跟你們對帳，而你們說要跟那位（李）對，
      而喬了後，說沒問題，有跟你們那位（李）算完，而我們
      真正說小姐有打電話下去，你要是知道跟我們小姐對得出
      來的時候，你就不會去付款』等語即明。
    (三)查本件果如被上訴人所辯預付型買賣係存在於信之友公司
      與上訴人間，則丙○○預收貨款但未出貨部分自應由上訴
      人負責履行，全與丙○○無涉。然被上訴人主觀上卻始終
      認定丙○○暨其所營之善斌公司有義務交付之各規格被覆
      銅管，此證諸被上訴人於他案件中自承丙○○所營善斌公
      司提供予被上訴人之各類貨物，信之友公司係以數種方式
      給付或抵付貨款，其中有一項即是抵銷丙○○於任職上訴
      人業務經理期間擅以自己名義與被上訴人簽立買賣所積欠
      之預付款，並於該案之答辯書狀中主張扣抵之金額為
      2,009,030元。
    (四)查丙○○與被上訴人私訂預付買賣交易時，固為上訴人公
      司之業務經理，然丙○○顯係以自己名義私與被上訴人所
      營信之友公司成立買賣，否則丙○○於本案中大可藉詞推
      卸契約責任以保全自己財力，何以捨此不為，而甘願私下
      遵守承諾完成後續之給付動作，且徵之被上訴人始終認定
      且已受償關於丙○○暨其所營之善斌公司所交付之各類被
      覆銅管等情，足證被上訴人亦明知本案之預付買賣之出賣
      人乃丙○○。至本件票款請求之基礎事實則係上訴人與信
      之友公司間之事後付款買賣，此情可由上訴人之負責人甲
      ○○於94年7月間登門拜訪信之友公司並索取5月份貨款時
      ，被上訴人不敢提出異議，並當場立即為其公司簽發系爭
      票據乙紙即足證明。
  二、丙○○已依協議於95年11月間繳付部分被覆銅管予被上訴
      人所經營信之友公司，嗣因被上訴人於本案中虛稱丙○○
      並未簽署第三人代償契約，拒將系爭票款繳付予上訴人，
      丙○○發覺遭欺騙，乃促請鴻來公司出面催討信之友公司
      於95年11月間所受領之和解貨品，惟原審未詳酌上情，並
      傳喚丙○○到庭釐清上情，逕以被上訴人之虛詞為不利上
      訴人之審認︰
    (一)查丙○○前於96年10月6日陳報渠曾私下與被上訴人於95
      年11月間簽立乙紙協議書，協議內容為『被上訴人願於本
      案中與上訴人達成和解，並將系爭票款1,079,729元給付
      上訴人，至丙○○應將該協議書二、之各規格被覆銅管交
      付被上訴人，以資抵償被上訴人損失』。而被上訴人亦自
      承確有簽訂協議書乙事，惟丙○○嗣後反悔而未依協議內
      容履行，是以本件無法達成和解等語。然查，丙○○與被
      上訴人達成前揭和解約定後，旋於該月份將協議書所載之
      部分被覆銅管交付被上訴人所營信之友公司使用，此觀以
      被上訴人於他案件中具狀整理信之友公司收受丙○○所交
      付貨品之附表資料即明。
    (二)以被上訴人所引台灣板橋地方法院94年度訴字第1671號（
      即上訴人與飛必達公司訴訟案；案經上訴後二審法院認丙
      ○○已依和解條件履行契約，飛必達公司訴請上訴人返還
      價金無理由）之相類爭議中，丙○○亦於訴訟外與飛必達
      公司達成和解，以同價額之各規格被覆銅管交付飛必達公
      司等情，益證丙○○雖於任職上訴人業務經理期間擅以自
      己名義而與飛必達、信之友等公司商妥被覆銅管之預付買
      賣，造成上訴人與前揭公司間之商業糾紛，惟嗣後均展現
      充足誠意而與上開公司達成和解。
    (三)查丙○○已依協議內容於95年11月間履行部分交付義務，
      業如前述，然被上訴人卻背離契約精神未於本件中達成和
      解，仍持舊見堅不付款，並利用上訴人無從知悉丙○○究
      否履約之情境，虛詞主張丙○○全然未遵守協議內容。至
      丙○○因發覺被上訴人一方面收受和解貨品，他方面卻未
      遵守承諾給付票款予上訴人，顯違誠信而謀有雙重利益，
      乃促請鴻來公司出面催討信之友公司於95年11月間所受領
      之和解貨品（按丙○○所營善斌公司於他案件中，乃為訴
      訟參加人）。
肆、被上訴人則另補充答辯略以：
  一、被上訴人自始即明確指出以預付貨款買受之部分為TO及
      SHIMIZU（SSP）被覆銅管，自不含變頻式新冷媒之厚銅管
      ：
    (一)上訴人向來祇有由丙○○與信之友公司接洽，其法定代理
      人甲○○於94年7月20日突然親臨信之友有限公司，要求
      支付94年5、6、7月份之貨款，被上訴人雖感突兀且會計
      不在，本擬會算後再付款，但因雙方已往來十餘年未曾有
      過任何糾紛，被上訴人乃先依其交付之明細單簽發系爭支
      票以支付5月份之貨款。嗣信之友有限公司之會計詳為核
      對，發現上訴人係依新單價計算貨款，造成被上訴人溢付
      158,120元，且信之友公司已預付而寄放在上訴人公司之
      冷氣被覆銅管（TO及SHIMIZU（SSP））尚有剩餘，自不應
      請款，應予扣除554,750元，故信之友有限公司祇應支付
      367,055元，合計溢付712,870元。被上訴人隨即代表信之
      友公司委任律師於94年7月28日發函被上訴人載明上開事
      實。上開律師函已明載預付之被覆銅管僅TO及SHIMIZU （
      SSP）兩種，不及於其他。
    (二)被上訴人於原審所提之付款簽收簿、已預付而未交付之被
      覆銅管明細表及預付被覆銅管預付明細表及其附件，均祇
      有TO及SSP兩種，尤其已預付而未交付之被覆銅管明細表
      條列型號、日期及數量，從未提及預付貨款之部分包含新
      冷媒冷氣使用之厚被覆銅管及其零配件；另所列「預付款
      單價」欄，亦僅有TO及SSP兩種被覆銅管，不及於其他。
    (三)查被上訴人負責經營之信之友公司預付貨款之目的，在於
      避免被覆銅管價格之波動，及確保貨源之取得無虞，祇有
      數量大宗之被覆銅管即型號TO及SHIMIZU（SSP）之被覆銅
      管始有以此方式交易之需要。至於新冷媒之被覆銅管（即
      厚銅管），係供變頻冷氣機種使用，數量少，影響甚微並
      無以預付貨款方式交易之必要。
    (四)上訴人稱被上訴人一再改稱事後付款之範疇云云，與事實
      不符。
  二、丙○○於94年8月下旬離開上訴人公司，善斌公司於95年2
      月20日成立。在丙○○離職之前，被上訴人從未與其個人
      或其設立之公司有任何交易。上訴人之法定代理人稱要求
      被上訴人與其小姐對帳並非事實：
    (一)本件糾紛係發生在94年7月下旬，在此之前被上訴人根本
      不知丙○○是否擅自代理上訴人預收貨款出售被覆銅管，
      直到同年8月下旬其離職之後，李某始請求被上訴人與其
      個人或其日後設立之公司交易，嗣被上訴人為避免再發生
      類似本件之糾紛，乃要求丙○○設立公司，並與該公司交
      易，李某為取信被上訴人，乃於善斌公司設立後，立即提
      供善斌有限公司之設立登記表。被上訴人於丙○○自上訴
      人公司離職之前，未曾與其個人或善斌有限公司有任何交
      易，否則上訴人應可輕易提出資料。
    (二)上訴人引用錄音譯文，主張93年發生事件（意指丙○○向
      被上訴人預收貨款），上訴人要求跟被上訴人對帳，被上
      訴人表示要跟丙○○對帳，對帳後沒問題，足證被上訴人
      明知丙○○預收貨款係個人行為云云，惟查：
      1.上訴人法定代理人自承「我在6月，就發現很不對」，
        「今年6月、大月時竟一張訂單都沒進來」，「我沒把
        他的職務停頓，就是我怕以後得罪這個人呢。 」，所稱
        今年，係指94年，亦即上訴人直到94年6月才發現丙○
        ○有預收貨款之問題，但怕得罪他，而未予停職，豈有
        可能於93年即要求跟被上訴人對帳。
      2.倘已發現有問題應對帳，上訴人自應派其他人與被上訴
        人對帳，豈有任由被上訴人與丙○○對帳，而被上訴人
        說沒問題，上訴人即相信之理。 是上訴人上開說詞乃片
        面推卸責任之說法，違反常理。
      3.查被上訴人於94年7月20日交付系爭支票給上訴人法定
        代理人甲○○後，發現有誤，於7月25日北上與甲○○
        、丙○○及上訴人會計盧小姐對帳，甲○○自承信之友
        公司溢付300多萬元：「．．．伊（按：指信之友公司
        ）這是溢付，和未收，咱（按：指上訴人）欠伊百八萬
        （180萬），百一萬（110萬），來去共欠三百萬八千零
        五十元啊．．．」，甲○○因而責怪丙○○「叫你不要
        接，你沒有能力就不要接，不要誤人家，我一再跟你拜
        託」，顯然甲○○早已知悉丙○○向信之友公司預收貨
        款之事；丙○○稱願意承擔補差額：「現在情形已發生
        ，我沒有辦法講，也不能沒給阿來仔（按：指被上訴人
        ）沒交代，你認為價格不同意，差價我來補，但是阿來
        仔在這我絕對沒跟阿來仔套招，這單價我是這樣接的啊
        。因為當初別人九百八十元要跟阿來仔簽，不管你同不
        同意，都由我來承擔」，「現在就是沒有辦法對你交代
        的地方。該補的差價就由我來補，照行情來補」。對完
        帳後數日（7月29日），被上訴人打電話給甲○○談抽
        出系爭支票返還被上訴人之事，甲○○轉給會計盧小姐
        ，盧稱：「那時我們不知道我們還有欠你們，你跟我們
        說我們才知道」，「對呀對呀，只要時間允許的話我們
        會跟你抽出來還你們，但是退票對你們來講會有不好的
        記錄啊」，惟上訴人並未將系爭支票抽出返還被上訴人
        。由此可知，直到被上訴人於94年7月20日交付系爭支
        票之後，兩造才提到對帳之事，在此之前並無其事，且
        被上訴人根本不知丙○○預收貨款是否為其個人行為，
        反而上訴人較早知悉，因怕得罪丙○○而未予停職，亦
        未處理。是上訴人所稱與事實不符。
  三、被上訴人主張扣抵預付貨款，乃上訴人不承認丙○○預收
      貨款之結果，嗣鴻來公司起訴請求被上訴人負責經營之信
      之友公司給付貨款，善斌有限公司輔助鴻來公司參加訴訟
      ，繼而讓與貨款債權給鴻來公司，惟信之友公司與鴻來公
      司無買賣關係，而是與丙○○獨資設立之善斌有限公司有
      買賣關係，由於上訴人不承認丙○○預收貨款之行為，被
      上訴人乃主張丙○○以前以上訴人名義預收之貨款，應從
      善斌公司請求之款項中扣抵。此乃被上訴人不希望兩頭落
      空所提出之抗辯，並非承認丙○○係以自己名義與被上訴
      人買賣並預收貨款。
  四、被上訴人未與丙○○簽訂協議書，亦未收受其依協議書應
      交付之貨：
    (一)上訴人提起本件訴訟之後，丙○○欲繼續以善斌公司名義
      與被上訴人交易，乃於95年11月間表示系爭票款本金（不
      含利息）由其負責，被上訴人先行付予上訴人，從日後信
      之友公司買貨之價金中扣除，被上訴人原則同意，但應視
      兩造是否達成和解，即上訴人僅請求本金而不請求利息而
      定，故被上訴人於本案95年11月16日第一次開庭時自行出
      庭，未委任律師，惟上訴人表示信之友公司尚欠二、三百
      萬元貨款，致兩造未能達成和解，被上訴人始委任律師代
      理訴訟。是被上訴人根本未與丙○○簽訂協議書，否則上
      訴人何以提不出來? 至於所稱被上訴人自承確有簽訂協議
      書云云，更屬子虛。
    (二)上訴人於原審所提信之友公司於另案所提丙○○（應係善
      斌公司）交付貨品之附表，並無任何被上訴人收受丙○○
      依協議書交付之貨品。查上訴人所提原證12號以螢光筆標
      示之部分，合計1,159,980元，乃拼湊系爭票款1,079,729
      元及大略之利息所得之金額，惟查：
      1.雙方既未達成協議，且兩造未成立和解，被上訴人亦未
        付款給上訴人，丙○○豈有可能交付貨品作為賠償系爭
        票款之用。
      2.其中95年11月23日、品名2520、100箱、價金377,000元
        之被覆銅管，信之友公司已註明「未收到此批貨」，予
        以扣除後之金額為782,980元，與系爭票款差距甚大。
    (三)被上訴人未與丙○○達成和解，且與本案無關查被上訴人
      未於95年11月間與丙○○簽訂所謂協議書，自未達成和解
      ；且是否達成和解乃丙○○代理上訴人預收貨款之事後行
      為，不影響其效力及於上訴人之結果，與本案無關。
伍、兩造經受命法官試行整理並簡化爭點，結果如下：
  一、兩造不爭執事項：
    (一)上訴人執有被上訴人所簽發之系爭支票，惟屆期於94年8
      月2日經提示，未獲兌付。
    (二)被上訴人為信之友公司負責人，兩造為授受系爭支票之直
      接當事人，其票據授受原因為清償信之友公司於94年5 月
      份向上訴人購買被覆銅管及管槽等貨品所應支付之貨款。
    (三)上訴人於94年5月份所交付予信之友公司之貨品規格及數
      量詳如原審判決附件明細單所示，該明細單記載銷貨金額
      為1,079,925元。
    (四)丙○○前擔任上訴人公司之業務經理，上訴人與被上訴人
      所經營信之友公司間歷年之交易往來，均授權由丙○○出
      面負責與信之友公司接洽。
    (五)如原判決附表1編號1、4、9、10、11、12、13、14、15號
      所示各項貨品買賣，其據以計算貨款數額之貨品單價以該
      表「利通請款單價」欄所載之各該貨品單價金額為基準。
  二、兩造爭執之事項：
    (一)上訴人與信之友公司間就如附表1編號2、3、5、6、7、8
      號所示各該品名規格之「被覆銅管」買賣交易方式，究如
      上訴人所稱係「先出貨後請款」？抑或如被上訴人所稱係
      以「預付貨款」之方式為之？
    (二)被上訴人實際上所應給付之本件票款數額為何？
    (三)被上訴人是否於95年11月間與丙○○簽協議書、收受其依
      協議書交付之貨品，而達成和解？如確有和解，該和解與
      本件是否有關連？
    (四)被上訴人得否行使同時履行抗辯權拒付票款？
陸、法院之判斷：
  一、關於上訴人與被上訴人所經營之信之友公司間就如原判決
      附表1編號2、3、5、6、7、8號所示各該品名規格之「被
      覆銅管」買賣交易方式確如被上訴人所稱係以「預付貨款
      」之方式乙節，業據證人丙○○於原審證述綦詳（參原審
      卷第188-191頁）；另丙○○於本院準備程序中證述內容
      亦約略同原審所述，且補稱：伊到上訴人處上任後，只有
      被覆銅管才有這個預付買賣的情形，他們之前就是當月買
      賣，下個月交貨款等語（參本院卷第87-93頁）。此外，
      復有被上訴人所提出之付款簽收簿（參原審卷第35、36、
      39至50頁）及明細表（參原審卷第71頁）等件可憑，自堪
      信為真實。上訴人雖以被上訴人於原審多次主張不同，且
      在不同訴訟中之主張亦不相同，及被上訴人與丙○○有私
      下和解等節，認被上訴人有關預付貨款買賣方式之陳述為
      不實在；然查，訴訟中之各項不同攻防，本即訴訟之特性
      ，除有虛構、妨害事證之不法外，當事人自得隨時更正其
      說明，此觀之民事訴訟法第279條有關自認仍得以證明與
      事實不符為由加以撤銷之規定即明。再有關訴訟基礎事實
      須依調查所得之證據以為認定，本件依上揭各書證及證人
      丙○○所為之證述內容，已可推認上訴人與信之友公司間
      之買賣方式，自不因訴訟當事人於訴訟攻防上不同之主張
      而任意推翻之。末查，上訴人於原審所提之各項表格書證
      ，業據原判決詳述其不可採之理由，上訴人亦未能指摘原
      判決之認定有何違背法則之處，自亦不足為有利上訴人之
      認定。至兩造各自提出之錄音譯文等，核其內容均互有矛
      盾不同之處，而查對話須綜觀前後文意，及對話之場景以
      為綜合判斷，本件兩造均各執其中有利於己之片斷以為主
      張與答辯，自難遽予採信。況此等錄音譯文，乃兩造事發
      之後磋商和解事宜之對談言論，其時雙方為求圓滿順遂解
      決糾紛，其對話言談之間，或有保留、或有誇大，自亦不
      能盡信，是本院認亦不能僅以此些錄音譯文，即推翻前開
      依證據所認定之事實。
  二、按經理人對於第三人之關係，就商號或其分號或其事務之
      一部，視為其有為管理上之一切必要行為之權，民法第
      554條第1項定有明文。公司得依章程規定設置經理人，亦
      為公司法第29條第1項前段，故公司所設置之經理人，法
      律上既未另設限制，自不能因其為法人而有所差異，故公
      司經理人自有為公司為營業上所必要之一切行為之權限。
      復按經理人關於營業之行為對於本人當然發生效力，縱有
      舞弊情事，亦係主人與經理人間之內部關係，於債權人無
      關，不能以之為免責之原因（最高法院19年上字第39號判
      例意旨參照）。經查，丙○○前任職於上訴人公司擔任業
      務經理，上訴人與被上訴人所經營之信之友公司間歷年之
      交易往來，均授權丙○○出面接洽，為兩造不爭執之事實
      。是丙○○關於上訴人營業上一切必要之行為，自皆有為
      之之權限。又上訴人既以被覆銅管等相關物件之買賣為營
      業者，則被覆銅管之買賣顯為其本業，故關於被覆銅管買
      賣之營業，丙○○自有決定其出售價格之權限，並無經上
      訴人公司特別授權之必要，此為經理權與一般受任人權限
      所不同者。丙○○既經上訴人授權與信之友公司為買賣交
      易，則縱使其與信之友公司約定談妥關於某些規格之被覆
      銅管買賣得以預付貨款之方式為之，與上訴人公司內部所
      定之各該規格被覆銅管販售價格標準及「先出貨後付款」
      之交易方式有所不符，有違其營業上應盡之忠實義務，或
      係有其他舞弊情事，致損害及於上訴人公司權益，亦係公
      司與經理人間之內部之關係，即丙○○應否對上訴人負損
      害賠償責任之問題，尚與信之友公司無關。況丙○○於原
      審亦證述信之友公司以預付貨款方式向上訴人購買部分規
      格之被覆銅管，若將來實際出貨時銅管價格上漲，則上漲
      之價差部分由伊個人補足給付上訴人，兩造對此並不知情
      等情屬實，已如上述，足見信之友公司非屬惡意；從而，
      丙○○以上訴人業務經理之角色地位，代表上訴人與被上
      訴人所經營之信之友公司所成立之買賣交易，自對上訴人
      直接發生效力。上訴人主張丙○○於任職伊公司擔任業務
      經理期間，擅以自己名義與被上訴人所經營之信之友公司
      私相磋訂被覆銅管之預付買賣，係丙○○個人與信之友公
      司間之私相授受行為，對上訴人並不發生效力，該預付買
      賣之出賣人應為丙○○個人云云，自不可採。
  三、經查：
    (一)被上訴人所經營之信之友公司確曾於94年5月份收受上訴
      人所交付如原判決附件明細單所載各該品名規格、數量之
      貨品，其貨款總額為1,079,925元等情，為兩造所不爭執
      。而其中如附表1編號2、3、5、6、7、8號所示各該品名
      規格之被覆銅管之買賣交易方式，係以「預付貨款」之方
      式為之，既為本院所肯認，且迄至94年4月29日止，上訴
      人確尚有TO2330、TO2430、TO2520、TO3520及SSP2330等
      品名規格之被覆銅管各1,461箱、702箱、428箱、302箱及
      1,591箱未出貨予信之友公司，亦經證人丙○○證述屬實
      ，已如前述，故上訴人於94年5月份所出貨如SSP2330、
      TO2430、TO2520、TO3520等品名規格之被覆銅管各100箱
      、149箱、50箱、60箱之貨品，經與信之友公司前以預付
      貨款方式向上訴人訂貨，而迄至94年4月29日止尚未出貨
      之前揭數量貨品兩相扣抵結果，上訴人就此部分價款自不
      得請求信之友公司為給付。
    (二)上訴人與訴外人信之友公司間如原判決附表1編號1、4、
      9 、10、11、12、13、14、15號所示各項貨品之買賣，因
      被上訴人並不爭執係屬「先出貨，後付款」之買賣交易方
      式，且其據以計算貨款數額之貨品單價以該表「利通請款
      單價」欄所載之各該貨品單價金額為基準，復為兩造所是
      認，則依此標準計算結果，信之友公司就此等貨品買賣，
      自負有給付上訴人買賣價款共391,975元【計算方式：（
      10x1750）＋（30x 1750）＋（30x295）＋（20x105）＋
      （25x250）＋（100x 1750）＋（50x2250）＋（25x295
      ）＋（20x495）＝391,975】之義務。
    (三)按依票據法第13條之規定，票據債務人祇不得以自己與發
      票人或執票人之前手間所存抗辯之事由，對抗執票人，若
      以其自己與執票人間所存抗辯之事由資為對抗，則非法所
      不許（最高法院46年臺上字第1835號判例意旨參照）。查
      被上訴人為訴外人信之友公司之負責人，兩造為授受系爭
      支票之直接當事人，其票據授受原因為清償信之友公司於
      94年5月份向上訴人購買如附件明細單所載各該貨品所應
      支付之貨款，既為兩造不爭執之事實，且信之友公司就原
      判決附件明細單所示各該貨品之買賣僅應支付原告貨款
      391,975元，已如前述，則揆之上開判例意旨，被上訴人
      自得為此票據原因關係之抗辯，而主張其僅負有支付票款
      391, 975元之責。
  四、上訴人雖主張丙○○於任職伊公司業務經理期間擅以自己
      名義與信之友公司商妥被覆銅管之預付買賣，造成伊公司
      與信之友公司間之商業糾紛，然其後丙○○已與信之友公
      司達成協議，就先前已預收貨款但尚未出貨部分，由丙○
      ○另外籌組善斌有限公司負責出貨，丙○○並已依協議於
      95年11月間繳付部分被覆銅管予信之友公司，故被上訴人
      仍負有給付本件票款全部之義務云云。惟查，證人丙○○
      已於本院明確證稱，其與被上訴人並未達成協議等語（參
      本院卷第90頁）。且依原審卷第286頁所附之協議書觀之
      ，其書面字體屬電腦印刷字樣，而書末雖載有丙○○及被
      上訴人姓名，然未經二人簽章，自亦難認二人已簽定該份
      協議書。再善斌公司係於95年2月20日辦理設立登記，而
      依法成立，該公司縱使如上訴人所稱曾先後於95年11月8
      日、同年月13日、同年月16日、同年月23日及同年月27
      日分別交付2520、2430、2330、2520、2330規格之被覆銅
      管各100箱、201箱、200箱、100箱、120箱予信之友公司
      ，然此等貨品係由鴻來公司或善斌公司出賣與信之友公司
      ，雖其三方於本院另案即96年重訴字第126號民事事件仍
      有爭論，然無論出賣人係鴻來公司，抑或者為善斌公司，
      信之友公司於法均尚無法以其與上訴人或丙○○間之債權
      債務關係，主張與其對鴻來公司或善斌公司所負之此部分
      貨款債務相抵銷。故上訴人此部分之主張，自亦無可採。
  五、查被上訴人經營之信之友公司前曾以預付貨款方式向上訴
      人購買被覆銅管，迄至94年4月29日止，尚分別有部分被
      覆銅管未經上訴人出貨予信之友公司，扣除上訴人已給付
      之被覆銅管後，固尚有如被上訴人所稱之部分被覆銅管未
      經上訴人出貨予信之友公司，然此等品名規格及數量之貨
      品，既係信之友公司以「預付貨款」之方式向上訴人買受
      ，可見此等貨品之貨款早經信之友公司為給付，僅上訴人
      尚未依約完成給付貨品之義務，與信之友公司就如原判決
      各附表1編號1、4、9、10、11、12、13、14、15號所示各
      項貨品之買賣所應給付之貨款，顯非基於同一買賣契約而
      立於互為對待給付之關係，不能發生同時履行抗辯權。故
      被上訴人以上訴人迄今尚有前開數量之貨品未給付予信之
      友公司為由，為同時履行之抗辯，拒絕給付其應付之票款
      云云，顯非可採。
  六、綜上所述，上訴人執有被上訴人簽交之系爭支票，屆期經
      提示，固不獲兌付，然被上訴人既僅負有支付其中票款
      391,975元之義務，其餘則尚無給付之責。從而，上訴人
      本於票據法律關係，請求被上訴人給付票款391,975元，
      及自提示日即94年8月2日起至清償日止，按週年利率百分
      之6計算之利息，為有理由，應予准許。逾此範圍之請求
      ，即屬無據，應予駁回。原審據此認被上訴人對於上訴人
      所負之票款債務為391,975元，而為命被上訴人給付該部
      分票款及其法定遲延利息之判決，並依法為假執行之宣告
      ，經核於法並無不合。上訴論旨求予廢棄改判，為無理由
      ，應予駁回。
柒、本件事證已臻明確，兩造其餘之攻擊、防禦方法於判決結果
    已無影響，無一一論述之必要，並此敘明。
據上論結，本件上訴為無理由，依民事訴訟法第436條之1第3項
、第449條第1項、第454條第1項前段、第2項前段、第78條，判
決如主文。
中    華    民    國    97    年    8     月    22    日
                民事第四庭    審判長法  官  王  銘
                                    法  官  陳文燦
                                    法  官  王鏗普
正本係照原本作成。
不得上訴。
中    華    民    國    97    年    8     月    22    日
                                    書記官


司法院資訊處製作；財團法人民間司法改革基金會備份。
